【裁判字號】    98,交易,233
【裁判日期】    990330
【裁判案由】    過失傷害
【裁判全文】
臺灣臺南地方法院刑事判決             98年度交易字第233號
公  訴  人  臺灣臺南地方法院檢察署檢察官
被      告  甲○○
上列被告因過失傷害案件，經檢察官提起公訴（98年度調偵字第
896號），本院依簡式審判程序判決如下：
    主  文
甲○○過失傷害人，處拘役伍拾日，如易科罰金，以新台幣壹仟
元折算壹日。
    事  實
一、甲○○於民國97年12月3日上午，駕駛車牌號碼8176-SR號自
    用小客車，沿臺南縣新市鄉○○村○○○○○道路由南往北方
    向行駛，於當日上午8時8分，途經上開路段堤塘港橋南端路
    口之無號誌交岔路口欲右轉時，本應注意轉彎車應讓直行車
    先行，而依當時天氣晴朗、路面乾燥、無缺陷、無障礙物、
    視距良好等客觀情形，並無不能注意之情事，竟疏於注意及
    此貿然右轉，適丙○○騎乘車牌號碼H7-2232號重型機車由
    同向後方駛至該處時，亦疏未注意車前狀況，並隨時採取必
    要之安全措施，二車因而發生碰撞，丙○○人、車倒地，致
    受有左第五掌骨骨折之傷害。甲○○於肇事後，在未有偵查
    犯罪職務之機關或公務員發覺其為犯罪人前，即向處理本件
    道路交通事故，尚不知肇事者為何人之臺南縣警察局善化分
    局交通事故處理小組員警供承其肇事犯罪，自首並接受裁判
    。
二、案經丙○○訴請台南縣警察局善化分局報告臺灣臺南地方法
    院檢察署檢察官偵查起訴。
    理  由
一、本件係經被告甲○○於本院審理時為有罪之陳述（見本院卷
    第19頁背面、第59頁背面），而經本院裁定以簡式審判程序
    加以審理，依據刑事訴訟法第273條之2規定排除嚴格證據調
    查；並依同法第310條之2之準用第454條之規定製作略式判
    決書，合先敘明。
二、本件有下列事證足資佐憑：
  (一)被告於警詢、偵查中及本院審理時之自白。
  (二)告訴人丙○○於警詢、偵查中及本院審理時之證述。
  (三)道路交通事故現場圖、道路交通事故調查報告表(一)、(二)各1
    份及現場照片11張。
  (四)財團法人奇美醫院97年12月30日診斷證明書1份。
  (五)台灣省臺南區車輛行車輛事故鑑定委員會98年12月2日臺南
    區980976案鑑定意見書及台灣省車輛行車事故覆議鑑定委員
    會99年2月8日覆議字第0996200538號函各1份。
  (六)台南縣警察局善化分局道路交通事故肇事人自首情形紀錄表
    1份。
三、告訴人丙○○雖迭稱伊當時時速30至40公里，是依速限行駛
    ，且被告未打方向燈就右轉，伊無從知悉其有右轉之舉措，
    自無未注意車前狀況之過失，認為鑑定結果不實在云云。查
    ：
  (一)告訴人丙○○於警詢、本院98年11月10日審理時係證稱發生
    碰撞前係駕車跟隨在被告所駕駛車輛車尾右側行駛（見警卷
    第8頁、本院卷第26頁背面），再參以被告、告訴人丙○○
    均稱二車發生碰撞後，有保持現場等語（見警卷第5頁、本
    院第62頁、警卷第8頁），而由道路交通事故現場圖之記載
    及現場照片編號1、2等資料可知（見警卷第14頁、第23頁）
    ，被告所駕駛之車牌號碼8176-SR號自用小客車於發生碰撞
    時，該車一半以上之車身已跨過車道線、車頭朝向右前方之
    岔路。衡諸常情，縱被告駕駛上開自小客車未打方向燈即進
    行右轉，而依當時天氣晴朗、路面乾燥、無缺陷、無障礙物
    、視距良好，有道路交通事故調查報告表(一)1份附卷可參（
    見警卷第15頁），並無不能注意之情事，任何跟隨在該車後
    方行駛之駕駛人亦得輕易判斷該自小客車有欲右轉之情。按
    汽車行駛時，駕駛人應注意車前狀況及兩車併行之間隔，並
    隨時採取必要之安全措施，道路交通安全規則第94條第3項
    定有明文，告訴人丙○○既然駕車跟隨在被告所駕駛車輛之
    右後方行駛，對前方車輛有欲右轉之情，又得輕易判斷，伊
    竟未注意車前狀況，自後撞擊被告所駕駛車輛之右前車門及
    右後照鏡（見本院卷第26頁背面），依前開規定，伊就本件
    交通事故之發生，自有過失，而台灣省臺南區車輛行車輛事
    故鑑定委員會98年12月2日臺南區980976案鑑定意見書及台
    灣省車輛行車事故覆議鑑定委員會99年2月8日覆議字第0996
    20 0538號函亦同此認定，認為告訴人丙○○就本件道路交
    通事故之發生，有肇事次因（見本院卷第32-33頁、第53頁
    ），公訴人亦同意上開鑑定結果之判斷（見本院卷第52頁）
    ，告訴人丙○○迭稱伊就本件事故之發生，並無過失云云，
    自屬無據。
  (二)至於上開台灣省臺南區車輛行車輛事故鑑定委員會98年12
    月2日臺南區980976案鑑定意見書及台灣省車輛行車事故覆
    議鑑定委員會99年2月8日覆議字第0996200538號函雖亦認為
    告訴人丙○○尚有駕駛輕型機器腳踏車，行經無號誌交岔路
    口，未減速慢行之過失云云，惟本件肇事路口雖係一無號誌
    之交岔路口，但速限時速50公里，有道路交通事故調查報告
    表(一)1份附卷可參（見警卷第15頁），依道路交通安全規則
    第93條第1項第2款：「行車速度，依速限標誌或標線之規定
    ，無速限標誌或標線者，應依下列規定：行經設有彎道、坡
    路、狹路、狹橋、隧道、學校、醫院標誌之路段、道路施工
    路段、泥濘或積水道路、無號誌之交岔路口及其他人車擁擠
    處所，或因雨霧致視線不清或道路發生臨時障礙，均應減速
    慢行，作隨時停車之準備。」之規定可知，於行經無號誌交
    岔路口時，需減速慢行之前提在於該路段無速限標誌或標線
    之設置，本件肇事之交岔路口係有速限標誌或標線之設置，
    已如前述，且告訴人丙○○自陳當時之時速係30至40公里等
    語（見警卷第8頁、本院卷第26頁、第27頁），並無證據顯
    示伊有超速行駛之情形，因此，自難依道路交通安全規則第
    93條第1項第2款之規定，而認告訴人丙○○有駕車行經無號
    誌交岔路口，未減速慢行之過失，附此敘明。
四、論罪科刑之理由：
  (一)被告於上開時、地，駕駛上開自小客車右轉時未禮讓直行車
    先行，致與告訴人丙○○所騎乘之上開機車發生碰撞，並造
    成丙○○受有如事實欄記載之傷害，核其所為係犯刑法第28
    4條第1項前段之過失傷害罪。又被告於肇事後，犯罪未被有
    偵查權之公務員或機關發覺前，即向據報到場處理之台南縣
    警察局善化分局警員表明其係肇事車輛之駕駛人而自首，並
    坦承犯行進而接受裁判，有上開道路交通事故肇事人自首情
    形紀錄表1份附卷可參（見警卷第20頁），爰依刑法第62條
    前段自首之規定，減輕其刑。
  (二)本院審酌被告駕駛車輛，本應謹慎小心，以維自身及參與道
    路交通者之安全，竟疏於注意駕車行經無號誌之交岔路口，
    轉彎車應讓直行車先行而肇事，為肇事主因，其過失程度經
    核非屬輕微，且迄今尚未能與告訴人丙○○就民事賠償事宜
    ，達成和解，惟念及其犯罪後業已坦承犯行，且除本件外，
    並無其他刑事犯罪紀錄，有臺灣高等法院被告前案紀錄表1
    份附卷可參，素行尚佳，又告訴人丙○○就本件交通事故之
    發生，亦有疏未注意車前狀況之過失，為肇事次因等一切情
    狀，量處如主文所示之刑，並諭知易科罰金之折算標準。
五、適用之法律：
  (一)刑事訴訟法第273條之1第1項、第299條第1項前段、第310條
    之2、第454條。
  (二)刑法第284條第1項前段、第41條第1項、第62條前段，刑法
    施行法第1條之1。
本案經檢察官乙○○到庭執行職務。
中    華    民    國    99    年    3     月    30    日
                      交通法庭  法  官  陳淑勤
以上正本證明與原本無異。
如不服本判決應於收受本判決後10日內向本院提出上訴書狀，並
應敘述具體理由。如未敘述上訴理由者，應於上訴期間屆滿後20
日內向本院補提理由書狀（均須按他造當事人之人數附繕本）「
切勿逕送上級法院」。
                                書記官  謝國欽
中    華    民    國    99    年    3     月    31    日
附錄本案論罪科刑法條全文：
刑法第284條第1項：
因過失傷害人者，處六月以下有期徒刑、拘役或五百元以下罰金
，致重傷者，處一年以下有期徒刑、拘役或五百元以下罰金。
附記事項：告訴人或被害人對於判決如有不服，請具備理由逕向
檢察官聲請檢察官提起上訴，其上訴期間之計算，係以檢察官收
受判決正本日期為準。

司法院資訊處製作；財團法人民間司法改革基金會備份。
